【裁判字號】    90,重訴,25
【裁判日期】    901016
【裁判案由】    清償借款
【裁判全文】
臺灣花蓮地方法院民事判決  九十年度重訴字第二五號
    原      告  花蓮縣瑞穗鄉農會
    法定代理人  甲○○
    訴訟代理人  丁○○
    被      告  乙○○
    被      告  戊○○
    被      告  丙○○○
右當事人間請求給付借款事件，本院判決如左：
    主    文
被告應連帶給付原告新臺幣壹仟壹佰萬元及自民國八十八年十二月二十二日起至清償
日止，按週年利率百分之十點五計算之利息；暨自民國八十九年一月二十二日起至清
償日止，逾期在六個月內者，按上開利率百分之十，逾期超過六個月者，按上開利率
百分之二十計算之違約金。
訴訟費用由被告連帶負擔。
    事    實
甲、原告方面：
  一、聲明：如主文所示。
  二、陳述：被告乙○○以其餘被告為連帶保證人，於民國八十三年一月二十二日向
      原告借用新臺幣（下同）七百萬元，借款期限自八十三年一月二十二日至九十
      年一月二十二日；又於八十四年六月十三日向原告借用四百萬元，借款期限自
      八十四年六月十三日至九十一年六月十三日。上開二筆借款均約定利息按週年
      利率百分之十點五計算，並採機動利率，復約定對於債務之履行，如未能按期
      繳付或未能按月付息時，其借款即視為全部到期，債務人喪失期限利益。除按
      約定利息給付外，並約定逾期清償在六個月以內者，按上開利率百分之十，超
      過六個月者，按上開利率百分之二十計付違約金。詎被告乙○○對於第一筆借
      款僅繳息至八十八年十二月九日，第二筆借款利息僅繳至八十八年十二月二十
      一日，尚欠如借款金額之本金共一千一百萬元及利息、約金未按約定履行清償
      債務責任，雖屢向被告催討，均置之不理，為此提起本件訴訟，請求被告連帶
      給付原告新臺幣（下同）一千一百萬元及自民國八十八年十二月二十二日起至
      清償日止，按週年利率百分之十點五計算之利息；暨自民國八十九年一月二十
      二日起至清償日止，逾期在六個月內者，按上開利率百分之十，逾期超過六個
      月者，按上開利率百分之二十計算之違約金。
  三、證據：提出(一)借款契約二紙、(二)當選證明書一紙、(三)花蓮縣政府圖記證明一紙
      。
乙、被告方面：（其中被告戊○○、丙○○○未於言詞辯期日到場，據其之前提出之
    書狀聲明及陳述如左）
  一、聲明：駁回原告之訴。
  二、陳述：
    (一)本件民事訴訟之所由生，實因被告乙○○過去為響應政府農業政策而於八十三
      年間，以設定不動產抵押方式向原告信用部貸款，投資休閒農業，而八十六年
      間被告乙○○因投資資金短缺，延滯繳息，原告即曾以其中一筆抵押貸款四百
      萬元，申請准予強制執行之裁定，後經被告乙○○繳清利息及違約金之後，原
      告才予以撤封。近又因遭逢國內外大環境之經濟不景氣，企業營運困難，再度
      與原告間發生繳息延滯之情形，原告即以前之鈞院八十六年度拍字第一二三號
      民事裁定，於八十九年十二月十八日查封被告等所有不動產抵押品，申請鈞院
      拍賣強制執行在案，現正進行鑑價中。
    (二)被告乙○○就積欠原告之債務，絕對有償還之誠意，而被告乙○○之債務屬分
      散貸款、集中使用，亦為原告所同意。從過去之繳息記錄中，被告乙○○只是
      繳息不足，非如原告所述為拒絕不清償，且於八十九年十二月十八日鈞院查封
      後，被告乙○○仍有再繳息之紀錄。
    (三)本件原告在追償本息之程序上，顯有嚴重之瑕疵，而被告乙○○之資產絕對大
      於負債，原告在追償本息的程序上，何以不就借款整筆一次追償，反卻以零星
      每筆分散追償，此種作法有反銀行作業程序，徒增訴訟，浪費國家司法資源，
      更有增加被告等經費負擔之意圖，爰請求鈞院就本件訴訟之費用及追償程序之
      費用，判由原告負擔。
    (四)在經濟不景氣中，銀行支持企業，延長償還本金期限、利息部分繳現、部分掛
      帳，比比皆是，且為證府政策所允許，原告罔顧商業道義，即以鈞院八十六年
      度拍字第一二三號民事裁定名義聲請為強制執行，而在鈞院查封拍賣程序進行
      中，請求鈞院為維護兩造雙方利益的公平性，俟系爭不動產抵押品拍賣完成後
      ，再由原告登記償還。
  三、證據：未提出任何提出證據。
丙、本院依職權調閱本院八十九年度執字第五二五八號拍賣抵押物全卷。
    理    由
一、本件被告戊○○、丙○○○未於言詞辯論期日到場，核無民事訴訟法第三百八十
    六條各款所列情形，爰依原告之聲請，由其一造辯論而為判決。又原告花蓮縣瑞
    穗鄉農會於起訴時之法定代理人為練秋龍，嗣於九十年六月十八日向本院陳報其
    法定代理人因農會理事長改選，由甲○○繼任為原告之法定代理人，並聲明承受
    訴訟，業據其提出當選證明書及花蓮縣政府圖記證明為證，經核尚無不合，爰予
    准許，合先敘明。
二、本件原告主張之事實，已據其提出借款契約為證，核與其所述情節相符，而被告
    乙○○對於借款之事實亦不否認，自堪信原告之主張為真實。亦即被告乙○○確
    尚積欠原告一千一百萬元及如附表所示之利息與違約金；而被告戊○○、丙○○○為連帶保證人。被告雖仍以上情置辯，然查其所辯無非係關於以往與原告金錢
    借貸往來之情形；以及其未能依約繳付利息之理由，惟此均無礙原告依據兩造間
    之消費借貸及連帶保證契約請求清償借款。又被告雖辯稱原告已將本件其中一筆
    四百萬元之借款向本院聲請拍賣抵押裁定，並經本院八十九年度執字第五二五八
    號案件強制執行中，故請求待不動產抵押品拍賣完成後，再由原告登記受償云云
    。惟按債權人為實現其債權，固得經由拍賣抵押物程序受償，然於其債權尚未獲
    得滿足之前，債務人之債務仍存在，並不因為行使抵押權之後即行消滅，必待抵
    押權行使而獲全部清償後，債務人之債務始消滅。本件原告雖已聲請本院八十九
    年度執字第五二五八號拍賣抵押物強制執行案件，然該強制執行案件於九十年七
    月十三日履勘拍賣標的物，此有本院調閱之上開執行卷宗可查，是以該強制執行
    程序尚未終結。則原告對於被告之債權並未經強制執行程序中獲得清償，其於同
    時提起民事訴訟請求債務人清償債務，於法並無不合。從而，被告抗辯應待強制
    執行拍賣程序終結後再計算、清償本件債務，顯無理由，不應採信。
四、綜合上述，原告依消費借貸及連帶保證契約請求被告連帶給付借款一千一百萬元
    及自八十八年十二月二十二日起至清償日止，按週年利率百分之十點五計算之利
    息；暨自民國八十九年一月二十二日起至清償日止，逾期在六個月內者，按上開
    利率百分之十，逾期超過六個月者，按上開利率百分之二十計算之違約金，為有
    理由，應予准許。
五、據上論結，原告之訴為有理由，依民事訴訟法第三百八十五條第一項前段、第八
    十五條第二項，判決如主文。
中      華      民      國    九十      年      十      月    十六      日
                        臺灣花蓮地方法院民事庭
~B審判長法官  陳心弘
~B法      官  郝燮戈
~B法      官  余明賢
右正本証明與原本無異。
如對本判決不服，應於送達後廿日內，向本院提出上訴狀（應抄附繕本）。
~B法院書記官  林香君
中      華      民      國    九十      年      十      月    十七      日


司法院資訊處製作；財團法人民間司法改革基金會備份。
